【裁判字號】    89,家抗,5
【裁判日期】    890113
【裁判案由】    違反婚約損害賠償等
【裁判全文】
臺灣高等法院臺中分院民事裁定  八十九年度家抗字第五號
      抗  告  人  乙○○
      相  對  人  甲○○
右當事人間違反婚約損害賠償事件，抗告人對於中華民國八十八年十二月一日臺灣苗
栗地方法院八十七年度婚字第一五四號所為裁定提起抗告，本院裁定如左：
      主      文
抗告駁回。
抗告程序費用由抗告人負擔。
      理      由
一、抗告意旨略以：本件訴訟自民國（下同）八十七年間繫屬於原法院時起，相對人
    均未抗辯上開法院無管轄權，而多次為本案之言詞辯論，依民事訴訟法第二十五
    條之規定，原法院對本件訴訟，依法自屬有管轄權之法院，且民事訴訟法對於本
    件訴訟亦無專屬管轄法院之規定，從而本件自應由原法院即臺灣苗栗地方法院管
    轄，原裁定將本件訴訟移送臺灣臺中地方法院，顯非適法，爰依法提出抗告，求
    為廢棄原裁定，將本件訴訟發回原法院審理云云。
二、惟按被告不抗辯法院無管轄權，而為本案之言詞辯論者，以其法院為有管轄權之
    法院；訴訟之全部或一部，法院認為無管轄權者，依原告之聲請或依職權以裁定
    移送於其管轄法院；民事訴訟法第二十五條及第二十八條均定有明文；是所謂應
    訴管轄，須被告自始不抗辯法院無管轄權，進而為本案之言詞辯論，方有上開民
    事訴訟法第二十五條之適用。又按反訴係利用本訴之訴訟程序，向本訴繫屬法院
    提起之訴訟，則若有本訴應移送有管轄權法院審理情事，反訴部分亦應一併移送
    ，始能與本訴合併辯論及裁判，以達訴訟經濟及防止裁判矛盾之效果。經查：(1)
    民事訴訟法第十二條所謂「債務履行地，專指當事人以契約訂定之清償地而言」
    ，而婚約係婚約男女雙方當事人互相約定於將來結婚之契約，故婚約之履行行為
    係結婚，並非訂婚儀式，是尚難遽以本件訂婚儀式在苗栗縣大湖鄉舉行，即謂系
    爭婚約之履行地在苗栗縣大湖鄉；且抗告人亦未為兩造合意於苗栗縣境內為結婚
    行為之陳述及舉證，自難認兩造婚約之履行地在原法院轄區內。而相對人之戶籍
    地並非在原法院轄區內，有戶籍謄本乙件附於該訴訟卷可稽，且相對人之住所地
    係在臺中市，業經其陳明在卷，抗告人於受檢察官訊問時亦供稱曾在臺中市○○
    街二三號二樓與相對人共眠等語，業由本院詳閱抗告人於提出之臺灣臺中地方法
    院檢察署八十六年度第一六九九六號不起訴處分書後核明無訛；足見相對人之住
    所係在臺中市，原法院就抗告人之訴並無管轄權。(2)本件訴訟於八十七年八月二
    十九日繫屬原法院，然相對人於同年九月十一日尚未為本案之言詞辯論前，即遞
    狀抗辯原法院無管轄權，聲請將該訴訟移送臺灣臺中地方法院，嗣並於開庭時迭
    次抗辯，雖承辦該訴訟之法官未將該訴訟管轄列為程序問題先予審查，而持續進
    行實體審理，致相對人不得不為言詞辯論，嗣並提起反訴；然尚難遽認相對人已
    不抗辯原法院無管轄權，而為本案之言詞辯論；況民事訴訟規定管轄之意旨，除
    專屬管轄外，乃採以原告就被告原則，立法目的係避免被告應訴之煩，俾保障被
    告之管轄利益。從而，依前開規定意旨，原法院以無管轄權為由，裁定將本件訴
    訟及其反訴一併移送臺灣臺中地方法院，尚無違誤；抗告人指摘相對人均未抗辯
    上開法院無管轄權，而多次為本案之言詞辯論云云，顯不實在，其據以對原裁定
    聲明不服，不能認為有理由。
據上論結，依民事訴訟法第四百九十二條第一項、第九十五條、第七十八條，裁定如
主文。
中      華      民      國    八十九     年      一       月    十三    日
~B1民事第三庭審判長法  官  陳照德
~B2                法  官  陳成泉
~B3                法  官  蔡王金全
右為正本係照原本作成。
不得再抗告。
~B                書記官  林彩雲
中      華      民      國    八十九    年      一      月     十五     日
                                                                        Ｑ


司法院資訊處製作；財團法人民間司法改革基金會備份。
